臺灣臺北地方法院刑事裁定　　　　　　 100年度聲字第1869號
異　議　人　古芳城
上列異議人因偽造文書等案件，對臺灣臺北地方法院檢察署檢察
官之指揮執行命令（臺灣臺北地方法院檢察署100 年6 月23日北
檢治虧100 執聲他959 字第42915 號函）聲明異議，本院裁定如
下：
    主    文
異議駁回。
    理    由
一、異議意旨略以：異議人古芳城因違反入出國及移民法、偽造
    文書等案件，分經臺灣苗栗地方法院及本院判處有期徒刑8
    月、2 月15日，其中違反入出國及移民法案件部分已執行完
    畢，而偽造文書案件部分符合易服社會勞動之要件，是以異
    議人就此向臺灣臺北地方法院檢察署聲請准予易服社會勞動
    ，未料竟遭駁回，然異議人認該署之駁回決定，有侵害人權
    之虞，使人民之適當權利受不必要之限制，況數罪併罰更定
    其刑，對於更定前已執行完畢之罪，於更定後，刑法既未明
    定應溯及既往而認尚未執行完畢，故執行後罪時當然不能認
    為係更定其刑前已執行完畢他罪之續行。此外，異議人並知
    悉有1 位王姓受刑人於民國98年間犯多罪，雖更定其刑後應
    執行刑逾有期徒刑1 年，惟他罪已先執行完畢，該案餘刑6
    月，雖非得易科罰金案件，然同署檢察官仍准予易服社會勞
    動，基於相類事實應為相同處理，為此具狀聲請易服社會勞
    動，惟經臺灣臺北地方法院檢察署北檢治虧100 執聲他959
    字第42915 號函駁回異議人之聲請，爰依法聲明異議，請求
    准予易服社會勞動等語。
二、按受刑人或其法定代理人或配偶，以檢察官執行之指揮為不
    當者，得向諭知該裁判之法院聲明異議，刑事訴訟法第484
    條定有明文。次按裁判確定前犯數罪者，併合處罰之；數罪
    併罰，宣告多數有期徒刑者，於各刑中之最長期以上，各刑
    合併之刑期以下，定其刑期，刑法第50條、第51條第5 款定
    有明文。故於定應執行刑之情形，該數罪之執行完畢，係指
    所定之應執行刑全部執行完畢而言，在未裁定定其應執行之
    刑前，因有一部分犯罪先確定，形式上予以執行，仍應依上
    開規定定其應執行之刑，俟檢察官指揮執行其應執行之刑時
    ，再就形式上已執行部分予以折抵，不能認為已執行完畢。
    又按犯最重本刑為5 年以下有期徒刑以下之刑之罪，而受6
    月以下有期徒刑或拘役之宣告者，得以新臺幣1 千元、2 千
    元或3 千元折算一日，易科罰金。但易科罰金，難收矯正之
    效或難以維持法秩序者，不在此限。依前項規定得易科罰金
    而未聲請易科罰金者，得以提供社會勞動6 小時折算1 日，
    易服社會勞動。受6 月以下有期徒刑或拘役之宣告，不符第
    1 項易科罰金之規定者，得依前項折算規定，易服社會勞動
    。前二項之規定，因身心健康之關係，執行顯有困難者，或
    易服社會勞動，難收矯正之效或難以維持法秩序者，不適用
    之。第1 項至第4 項及第7 項，於數罪併罰之數罪均得易科
    罰金或易服社會勞動，其應執行之刑逾6 月者，亦適用之，
    刑法第41條第1 至4 項、第8 項分別定有明文。是在數罪併
    罰而定其應執行之刑逾6 月，仍得適用同條第1 項至第4 項
    及第7 項之規定得易服社會勞動者，僅限於「數罪併罰之數
    罪均得易服社會勞動」之情形，數罪併罰中之一罪雖符合易
    服社會勞動之條件，惟若與不得易服社會勞動之他罪併合處
    罰，則不得適用易服社會勞動之規定。最高法院99年度台抗
    字第496 號裁定意旨可資參照。
三、經查：
  (一)、本件異議人因偽造文書案件，經臺灣臺北地方法院於99年
      9 月20日以99年度簡字第3177號判決處有期徒刑5 月，減
      刑為有期徒刑2 月15日，並於99年10月18日確定；其另於
      該判決確定前之97年4 月23日至5 月10日因違反入出國及
      移民法，經臺灣苗栗地方法院於97年9 月18日以97年度易
      字第726 號判決處有期徒刑8 月，並於同年12月4 日確定
      ；前開2 罪嗣經本院於99年11月16日以99年度聲字第2763
      號裁定定應執行有期徒刑10月，並於同年12月3 日確定。
      其中臺灣苗栗地方法院97年度易字第726 號之案件，業經
      執行，故異議人自98年6 月3 日起入監服刑，98年11月15
      日縮刑期滿，98年11月16日期滿出監，執行完畢在案。而
      現臺灣臺北地方法院檢察署扣除前開異議人已執行完畢之
      有期徒刑8 月，另發布100 年度執更字第294 號執行傳票
      命令（見臺灣臺北地方法院檢察署100 年度執更字第294
      號卷第6 頁）通知異議人尚須執行有期徒刑2 月，異議人
      固此以前揭情詞聲請易服社會勞動，惟執行檢察官於100
      年6 月23日發文北檢治虧100 執聲他959 字第42915 號函
      ，以異議人之聲請於法不合為由，不予准許異議人之聲請
      等情，有前述刑事判決書、臺灣高等法院被告前案紀錄表
      、執行案件資料表、臺灣臺北地方法院檢察署執行傳票命
      令等文件各1 份在卷可憑，且經本院職權調本院99年度易
      字第1128號、99年度簡字第3177號等卷全卷核閱無誤，此
      節應可認定。
  (二)、異議人因偽造文書案件就本院99年度簡字第3177號判處有
      期徒刑2 月15日部分聲請易服社會勞動，與前開經判處有
      期徒刑8 月之違反入出國及移民法案件共2 罪，既為數罪
      併罰案件，並經本院裁定定其應執行之刑，且其中違反入
      出國及移民法之宣告刑為8 月，已逾6 個月有期徒刑，依
      前揭刑法第41條第1 至4 項、第8 項、最高法院99年度台
      抗字第496 號裁定所示意旨，其所犯偽造文書部分，即無
      前揭易服社會勞動規定之適用，自不得聲請易服勞動。至
      異議人另以不知名之王姓受刑人經同署檢察官准予易服社
      會勞動云云，請求亦以易服社會勞動，惟所述情節並未具
      體特定、亦無法查證，自無從比附援引，並非可採。從而
      ，臺灣臺北地方法院檢察署檢察官就異議人所犯偽造文書
      部分不准易服社會勞動之指揮執行，於法並無違誤，揆諸
      前揭規定與裁定意旨，異議人聲明異議為無理由，應予駁
      回。
四、據上論斷，依刑事訴訟法第486 條，裁定如主文。
中    華    民    國   100    年    8     月    4     日
                   刑事第八庭 法  官    湯千慧
以上正本證明與原本無異。
如不服本裁定，應於送達後5日內，向本院提出抗告狀。
                              書記官    游雅鈞
中    華    民    國   100    年    8     月    4     日